【裁判字號】    99,易,496
【裁判日期】    990413
【裁判案由】    詐欺
【裁判全文】
臺灣高雄地方法院刑事判決               99年度易字第496號
公  訴  人  臺灣高雄地方法院檢察署檢察官
被      告  丙○○
上列被告因詐欺案件，經檢察官提起公訴（98年度偵字第29893
號），經被告於準備程序中就被訴事實為有罪之陳述，本院裁定
改行簡式審判程序，並判決如下：
    主  文
丙○○幫助犯詐欺取財罪，處有期徒刑貳月，如易科罰金，以新
臺幣壹仟元折算壹日。緩刑貳年，緩刑期間付保護管束，並應於
緩刑期間，向執行檢察官指定之公益團體、地方自治團體或社區
提供肆拾小時之義務勞務。
    事實及理由
一、本件被告丙○○所犯均非死刑、無期徒刑或最輕本刑有期徒
    刑三年以上之罪，亦非高等法院管轄第一審案件，且於準備
    程序進行中，被告先就被訴事實為有罪之陳述，經告知被告
    簡式審判程序之旨，並聽取檢察官、被告之意見後，本院裁
    定進行簡式審判程序，是本件之證據調查，依刑事訴訟法第
    273 條之2 規定，不受同法第159 條第1 項、第161 條之2
    、第161 條之3 、第163 條之1 及第164 條至第170 條規定
    之限制，合先敘明。
二、本件犯罪事實及證據除引用如附件檢察官起訴書之記載外，
    並更正、補充如下：
（一）犯罪事實部分：起訴書犯罪事實欄一第5-8 行應補充更正
      為「於民國98年5 月間某日，在高雄縣阿蓮鄉某處，將其
      中華郵政股份有限公司阿蓮郵局帳號00000000000000號帳
      戶之存摺、提款卡及密碼，以新臺幣（下同）1,000 元之
      代價販售予真實姓名、年籍均不詳之成年男子及其所屬之
      詐欺集團成員使用」。
（二）證據部分並有被告於本院審理時之自白、中華郵政股份有
      限公司鳳山郵局99年2 月14日鳳營字第0990100090號函暨
      其附件（見審訴卷第13-14頁）為證。
三、核被告所為係犯刑法第30條第1 項、第339 條第1 項之幫助
    詐欺取財罪。被告對詐欺正犯提供帳戶資以助力，但並未參
    與詐欺犯罪行為之實行，應屬幫助他人實行犯罪行為，為幫
    助犯，依刑法第30條第2 項規定減輕其刑。爰審酌被告因一
    時未能深思熟慮，提供帳戶供他人從事詐財犯行，助長詐欺
    犯罪之氣焰，並危害財產交易安全及擾亂金融秩序非輕，惟
    被告於本院審理時坦承犯行，犯後態度良好等一切情狀，量
    處如主文所示之刑，並諭知易科罰金之折算標準。此外，被
    告未曾因犯罪經法院判罪處刑，有臺灣高等法院被告前案紀
    錄表在卷可參，其因一時未能深思而觸犯刑章，如今已坦承
    犯行、深具悔意，被告經此偵審程序及刑之宣告後，應當知
    所警惕，信無再犯之虞，本院因認所宣告之刑以暫不執行為
    適當，爰依刑法第74條第1 項第1 款之規定併予宣告緩刑2
    年，以啟自新。再者，為使被告能於本案從中深切記取教訓
    ，爰併依刑法第93條第1 項第2 款、第74條第2 項第5 款之
    規定，諭知被告於緩刑期間應付保護管束，並應向執行檢察
    官指定之公益團體、地方自治團體或社區，提供40小時之義
    務勞務。被告於本案緩刑期間，倘違反上開負擔，情節重大
    ，足認原宣告之緩刑難收其預期效果，而有執行刑罰之必要
    ，得依刑法第75條之1 第1 項第4 款規定撤銷其緩刑之宣告
    ，併此敘明。
據上論斷，應依刑事訴訟法第273 條之1 第1 項、第299 條第1
項前段、第310 條之2 、第454 條第2 項，刑法第339 條第1 項
、第30條、第41條第1 項前段、第74條第1 項第1 款、第2 項第
5 款、第93條第1 項第2 款，刑法施行法第1 條之1 ，判決如主
文。
本案經檢察官鄧怡君到庭執行職務。
中    華    民    國    99    年    4     月    13    日
              刑事第十七庭    法  官  余銘軒
以上正本證明與原本無異。
如不服本判決應於收受送達後10日內向本院提出上訴書狀，並應
敘述具體理由；如未敘述上訴理由者，應於上訴期間屆滿後20日
內向本院補提理由書（均須按他造當事人之人數附繕本）「切勿
逕送上級法院」。
中    華    民    國    99    年    4     月    14    日
                              書記官  吳書逸
附錄論罪科刑法條
中華民國刑法第339條
（普通詐欺罪）
意圖為自己或第三人不法之所有，以詐術使人將本人或第三人之
物交付者，處 5 年以下有期徒刑、拘役或科或併科 1 千元以下
罰金。
以前項方法得財產上不法之利益或使第三人得之者，亦同。
前二項之未遂犯罰之。
附件
臺灣高雄地方法院檢察署檢察官起訴書
                                     98年度偵字第29893號
    被      告  丙○○  女  30歲（民國○○年○月○○日生）
                        住高雄縣阿蓮鄉○○村○○路246巷5
                        號
                        國民身分證統一編號：Ｚ000000000號
上列被告因詐欺案件，已經偵查終結，認應該提起公訴，茲將犯
罪事實及證據並所犯法條分敘如下：
        犯罪事實
一、丙○○可預見一般取得他人金融帳戶使用之行徑，常與財產
    犯罪所需有密切之關聯，可能係為掩飾不法犯行，避免有偵
    查犯罪權限之執法人員循線查緝，以確保犯罪所得之不法利
    益，並掩人耳目，竟以縱有人以其提供之金融帳戶實施詐欺
    取財犯行，亦不違背其本意之幫助犯意，於民國98年5 月間
    某日，在不詳地點，將其中華郵政股份有限公司阿蓮郵局帳
    號00000000000000號帳戶之存摺、提款卡及密碼，提供予真
    實姓名年籍不詳之人及其所屬之詐欺集團成員使用。嗣上開
    詐欺集團成員取得丙○○所有上開郵局帳戶後，即意圖為自
    己不法之所有，於98年5 月20日11時許，以艾澤昌申辦之00
    00000000號行動電話門號、林明發申辦之0000000000號行動
    電話門號聯絡甲○○，冒用其友王淑玲之名義，向其佯稱需
    要現金急用云云，致甲○○陷於錯誤，而依詐騙集團成員之
    指示，於同日12時30分許匯款新台幣（下同）10萬元至前揭
    丙○○帳戶內、20萬元至傅清華申設之華南商業銀行內埔分
    行帳號000000000000號帳戶內、18萬元至卓瑩婷申設之遠東
    國際商業銀行中正分行帳號00000000000000號帳戶內，旋遭
    提領一空。嗣經甲○○察覺受騙，報警處理循線查獲上情(
    艾澤昌部分處分、傅清華部分移轉管轄、林明發及卓瑩婷部
    分通緝) 。
二、案經高雄縣政府警察局湖內局報告偵辦。
        證據並所犯法條
一、證據清單
   ┌──┬─────────┬────────────┐
   │編號│   證 據 名 稱    │  待    證    事    實  │
   ├──┼─────────┼────────────┤
   │ 1  │被害人甲○○於警詢│指訴其遭詐騙而匯款10萬元│
   │    │中之指訴。        │至被告前揭帳戶內之事實。│
   ├──┼─────────┼────────────┤
   │ 2  │台新國際商業銀行國│證明被害人於上揭時間，確│
   │    │內匯款申請書。    │有匯款10萬元至被告前揭帳│
   │    │                  │戶內之事實。            │
   ├──┼─────────┼────────────┤
   │ 3  │被告丙○○之阿蓮郵│證明上開帳戶為被告所有，│
   │    │局帳戶之開戶資料及│且被害人於上揭時間匯款10│
   │    │交易明細表。。    │萬元入前揭帳戶後，即遭人│
   │    │                  │提領一空之事實。        │
   └──┴─────────┴────────────┘
二、至被告雖辯稱：伊將存摺、提款卡放在機車置物箱，不知道
    遺失的時間地點，是高雄縣社會局通知伊，表示該帳戶變成
    警示帳戶無法匯入單親家庭補助款每月1500元時，伊才知道
    ，密碼是050810，伊將密碼抄在小紙條夾在存摺內云云。惟
    查：當庭詢之被告密碼號碼，被告即能答覆，則被告何須另
    行記載紙條放在存摺以免遺忘？故被告所辯顯與常情有違，
    應係事後卸責之詞，不足採信。
三、按被告以幫助詐欺取財之意思，參與詐欺取財之構成要件以
    外之行為，核係犯刑法第339條第1項詐欺取財罪嫌之幫助犯
    ，請依同法第30條第2項規定，按正犯之刑減輕之。
四、依刑事訴訟法第251條第1項提起公訴。
    此  致
臺灣高雄地方法院
中    華    民    國    98    年    12    月    9     日
                              檢  察  官  乙  ○  ○
上正本證明與原本無異
中    華    民    國    98    年    12    月    22    日
                              書  記  官
中華民國刑法第339條
意圖為自己或第三人不法之所有，以詐術使人將本人或第三人之
物交付者，處 5 年以下有期徒刑、拘役或科或併科 1 千元以下
罰金。
以前項方法得財產上不法之利益或使第三人得之者，亦同。
前二項之未遂犯罰之。
中華民國刑法第30條
幫助他人實行犯罪行為者，為幫助犯。雖他人不知幫助之情者，
亦同。
幫助犯之處罰，得按正犯之刑減輕之。

司法院資訊處製作；財團法人民間司法改革基金會備份。
